【裁判字號】    91,訴,1790
【裁判日期】    920903
【裁判案由】    違反槍砲彈藥刀械管制條例
【裁判全文】
臺灣高雄地方法院刑事判決                        九十一年度訴字第一七九號
    公  訴  人  臺灣高雄地方法院檢察署檢察官
    被      告  丙○○
    指定辯護人  本院公設辯護人  己○○
    被      告  甲○○
    指定辯護人  本院公設辯護人  丁○○
右列被告等因違反槍砲彈藥刀械管制條例案件，經檢察官提起公訴（九十年度偵字第
一九六六五、二一八三三號），本院判決如左：
    主  文
甲○○未經許可，寄藏其他可發射子彈具有殺傷力之改造手槍，累犯，處有期徒刑壹
年肆月，併科罰金新臺幣肆萬元，罰金如易服勞役，以新臺幣玖佰元即銀元參佰元折
算壹日。扣案具殺傷力之仿ＢＥＲＥＴＴＡ廠半自動手槍製造之金屬玩具手槍壹枝（
含彈匣壹個，槍枝管制編號：0000000000）、九ＭＭ制式半自動手槍彈壹
顆，均沒收。
丙○○無罪。
    事  實
一、甲○○曾有麻藥、煙毒前科，於民國八十四年間，因違反肅清煙毒條例案件，經
    台灣屏東地方法院判處有期徒刑三年二月確定，於八十八年五月二十八日假釋期
    滿執行完畢。竟仍不知悔改，明知具有殺傷力之各式手槍及子彈係屬槍砲彈藥刀
    械管制條例第四條第一項第一款及第二款所稱之槍砲、彈藥，非經中央主管機關
    許可不得持有、寄藏，竟於九十年九月十五日晚上某時，在其位於高雄縣鳳山市
    ○○路五三五號八樓之二之住處，受姓名年藉不詳之成年男子之委託，未經許可
    ，即代為保管可發射子彈具有殺傷力之仿ＢＥＲＥＴＴＡ廠半自動手槍製造之金
    屬玩具手槍一枝（含彈匣一個，槍枝管制編號：0000000000）、具有
    殺傷力之八ＭＭ土造子彈二顆、九ＭＭ制式半自動手槍彈一顆，及不具殺傷力之
    八ＭＭ土造子彈一顆，並將上開槍、彈藏匿於上開住處之臥室坐椅內密窩中，嗣
    於九十年十月十八日二十一時三十分許，為警於其上開住處查獲，並扣得前揭手
    槍、子彈，始悉上情。
二、案經高雄市政府警察局楠梓分局報告台灣高雄地方法院檢察署檢察官偵查起訴。
    理  由
壹、有罪部分：
一、訊據被告甲○○對其於右揭時、地受託寄藏具有殺傷力之槍、彈之事實，均坦承
    不諱，核與證人即當日查獲之警員戊○○、乙○○於本院證述之查獲情節，大致
    相符，復有上開金屬玩具手槍一枝（含彈匣一個，槍枝管制編號：000000
    0000）、土造子彈三顆，及制式半自動手槍彈一顆扣案可佐，及現場照片三
    幀附卷可稽；又上開扣案物經送內政部警政署刑事警察局鑑驗結果，認：「一、
    送鑑改造手槍壹枝（獲案槍枝管制編號：0000000000），認係由仿Ｂ
    ＥＲＡＴＴＡ廠半自動手槍製造之金屬玩具手槍車通槍管內阻鐵改造而成，機械
    性能良好，可擊發適用子彈，認具殺傷力；二、送鑑子彈肆顆，其鑑驗情形如下
    ：(一)參顆，認均係土造子彈，具直徑約八ＭＭ土造金屬彈頭，均經試射：貳顆可
    擊發，認具殺傷力；壹顆，無法擊發，認不具殺傷力。(二)壹顆，認均係口徑九Ｍ
    Ｍ制式半自動手槍彈，彈底標記為〝ＴＺ  七七〞，認具殺傷力」等情，有該局
    九十年十月三十一日之刑鑑字第二○五三五六號鑑驗通知書一紙在卷可憑，足認
    被告上開自白核與事實相符，應可採信。綜上所述，本件事證明確，被告犯行，
    洵堪認定。
二、按所謂「手槍」係指各國合法武器工廠，為殺敵、獵物、攻擊、防禦等目的所生
    產、製造之各類槍械；而有關「改造模型槍」，係指由產製槍械合法廠商製造之
    不具發射功能制式槍枝模型，經加工改造或得輕易改裝或加裝而具有發射功能及
    殺傷力之槍枝；至槍砲彈藥刀械管制條例第十一條之「其他可發射金屬或子彈具
    有殺傷力之各式槍砲」，係指改造模型槍以外經製造、改造具殺傷力之其他槍枝
    ，是以玩具槍改造並具殺傷力者亦屬之。本案扣案之槍枝，既係仿ＢＥＲＡＴＴ
    Ａ廠半自動手槍製造之金屬玩具手槍車通槍管內阻鐵改造而成，應屬槍砲彈藥刀
    械管制條例第四條第一項第一款及第十一條所規定之「其他可發射金屬或子彈具
    有殺傷力之各式槍砲」。次按槍砲彈藥刀械管制條例第四條第一項第二款之「彈
    藥」，係指前款各式槍砲所使用之砲彈、子彈及其他具有殺傷力或破壞性之各類
    炸彈、爆裂物。又槍砲彈藥刀械管制條例第四條所稱之槍砲、彈藥，依同條例第
    五條之規定，非經中央主管機關許可，不得製造、販賣、運輸、轉讓、出租、出
    借、持有、寄藏或陳列。又槍砲彈藥刀械管制條例所謂之「寄藏」，係指受他人
    之委託代為保管，其保管之本身所為之「持有」，既係「寄藏」之當然結果，法
    律上自宜僅就「寄藏」行為為包括之評價，不應另就「持有」予以論罪（最高法
    院七十四年台上字第三四００號判例參照）。故核被告所為，係犯槍砲彈藥刀械
    管制條例第十一條第四項、第十二條第四項之未經許可寄藏改造手槍及子彈罪。
    被告以一寄藏行為，同時寄藏上開手槍及子彈，為一個寄藏之行為而犯未經許可
    寄藏其他可發射子彈具有殺傷力之槍砲罪及未經許可寄藏子彈罪，為想像競合犯
    ，依刑法第五十五條前段之規定，應從一重論以未經許可寄藏其他可發射子彈具
    有殺傷力之槍砲罪。公訴人認被告甲○○上開寄藏改造手槍之行為，係犯槍砲彈
    藥刀械管制條例第十條第四項之寄藏改造模型槍未遂罪，惟本件扣案之改造手槍
    經送鑑結果，認係由仿ＢＥＲＡＴＴＡ廠半自動手槍製造之金屬玩具手槍，業如
    前述，是該槍枝即屬槍砲彈藥刀械管制條例第四條第一項第一款之「其他可發射
    子彈具有殺傷力之槍枝」，而非「模型槍」，公訴人上開所認，容有誤會，惟基
    本社會事實同一，本院爰變更起訴法條。被告前於八十四年間，因違反肅清煙毒
    條例案件，經台灣屏東地方法院判處有期徒刑三年二月確定，於八十八年五月二
    十八日假釋期滿執行完畢，有台灣高等法院被告全國前案紀錄表一紙在卷可按，
    其於五年內，再犯最重本刑為有期徒刑以上之本罪，為累犯，依刑法第四十七條
    之規定，加重其刑。爰審酌被告為他人保管、寄藏具有傷殺力之改造槍、彈，值
    此槍彈氾濫時機，不法之徒擁槍自重，其所為對社會有潛在危險性，威脅社會秩
    序及人民之生命、身體安全，惟念其寄藏槍、彈並未將之作為不法使用，持有時
    間尚短，且犯後坦承犯行等一切情狀，量處如主文所示之刑，並就併科罰金部分
    諭知易服勞役之折算標準，以資懲儆。末查，證人戊○○於本院證稱：「當日我
    接獲線報知道被告甲○○藏匿在案發地點，我們就前往埋伏‧‧‧當時我們以為
    他是住八樓，就去八樓搜，結果沒有搜到什麼，後來我們在被告甲○○身上搜出
    鑰匙一把，上面有『十樓』的記號，我們就猜想被告甲○○在十樓也有住處，於
    是就前往十樓搜索，我們搜索時會敲打或掀開物品，我拿起房間的椅子搖晃，發
    現裡面是空心的，將椅墊掀開後，發現裡面有女用手提袋，手提袋打開後發現內
    有槍彈，所以槍彈是我們主動搜出的，而不是被告主動告知後，我們才取出的」
    等語，及證人乙○○於本院證稱：「我們進入後向被告表示請他主動將違禁物交
    出，被告都沒有講，我們就主動搜索，就從化妝台的椅子將椅墊打開後，發現內
    有女用手提袋，裡面有一個物體，用黃色的布包著，我提起後覺得很重，我打開
    後就發現是槍枝，我們是主動搜出槍枝，不是被告主動告知的」等語，互核一致
    ，足認被告甲○○辯稱伊係主動供出藏有槍、彈云云，不足採信，是本件被告甲
    ○○並不符合自首之要件，附此敘明。
三、扣案之改造玩具手槍一支（含彈匣一個，槍枝管制編號0000000000）
    、九ＭＭ制式半自動手槍彈一顆，分別係槍砲彈藥刀械管制條例第四條第一項第
    一、二款之槍砲、彈藥，業如前述，屬違禁物，依刑法第三十八條第一項第一款
    之規定，併予宣告沒收；另扣案之八ＭＭ土造子彈三顆，其中二顆，雖具殺傷力
    ，然已因試射而滅失，其中一顆經射試結果，認不具殺傷力，非屬違禁物，爰均
    不為沒收之諭知；又扣案用以包裹上開槍彈之黃色布巾一條，及裝用上開槍彈之
    女用手提包一只，既非違禁物，亦與本案之犯行無直接之關連，亦不予以宣告沒
    收，併此敘明。
貳、無罪部分：
一、公訴意旨略以：被告丙○○於九十年九月十五日晚上某時，持有改造手槍一把、
    子彈四顆，至被告甲○○位於高雄縣鳳山市○○路五三五號八樓之二之住處，因
    深夜欲返回屏東恐途中遭警臨檢，遂將上開槍、彈寄藏在被告甲○○之上開住處
    ，因認被告丙○○涉犯槍砲彈藥刀械管制條例第十條第四項之未經許可持有改造
    模型槍罪嫌及同條例第十二條第四項之未經許可持有子彈罪嫌等語。
二、按犯罪事實應依證據認定之，無證據不得推定其犯罪事實，又不能證明被告犯罪
    者，應諭知無罪之判決，刑事訴訟法第一百五十四條、第三百零一條第一項分別
    定有明文。而認定不利於被告之事實須依積極證據，茍積極證據不足為不利於被
    告事實之認定時，即應為有利於被告之認定，更不必有何有利之證據，又事實之
    認定，應憑證據，如未能發現相當證據，或證據不足以證明，自不能以推測或擬
    制之方法，為裁判基礎，且認定犯罪事實，所憑之證據，雖不以直接證據為限，
    間接證據亦包括在內，然無論直接或間接證據，其為訴訟上之證明，須於通常一
    般之人均不致於有所懷疑，而得確信其為真實之程度者，始得據之為有罪之認定
    ，最高法院著有三十年上字第八一六號、四十年台上第八六號、七十六年台上第
    四九八六號判例可資參照。復按被告之自白不得作為有罪判決之唯一證據，仍應
    調查其他必要之證據，以察其是否與事實相符，刑事訴訟法第一百五十六條第二
    項定有明文。且共同被告所為不利於己之陳述，固得採為其他共同被告犯罪之證
    據，惟此項不利之陳述，須無瑕疵可指，且就其他方面調查，又與事實相符，始
    得採為其他共同被告犯罪事實之認定（最高法院二十年上字第一八七五號判例、
    三十一年上字第二四二三號判例、四十六年臺上字第四一九號判例參照）。
三、公訴意旨認被告丙○○涉犯槍砲彈藥刀械管制條例第十條第四項之未經許可持有
    改造模型槍罪嫌及同條例第十二條第四項之未經許可持有子彈罪嫌，係以被告甲
    ○○之之供述，及被告丙○○與被告甲○○確曾於八十八年間共同在屏東戒治所
    同期受戒治，有所認識等，為主要論據。惟本件訊據被告丙○○堅詞否認有何違
    反槍砲彈藥刀械管制條例之犯行，辯稱：伊自出戒治所後，就未曾與被告甲○○
    見過面，亦未曾持有槍、彈，並委由被告甲○○保管等語。經查：被告甲○○固
    於警詢、偵查中及本院審理時，均供稱上開為警於其住處查獲之槍、彈，係被告
    丙○○委託其代為保管等語，惟本院查無其他積極證據，足資證明被告甲○○上
    開不利於共同被告丙○○之自白是否屬實，是自難逕以共同被告甲○○之自白，
    作為認定被告丙○○之唯一證據；又被告丙○○雖於警詢及偵查中辯稱不認識被
    告甲○○，惟依臺灣屏東戒治所九十一年九月十六日之屏戒治字第○九一○○二
    九七八號函敘：「經查甲○○、丙○○二人，曾於本所第五十八期（民國八十九
    年十一月十六日至九十一年一月二十九日）接受強制戒制，本所採集中式授課，
    同期受戒治人有相互接觸認識之機會」等語，足認被告丙○○與甲○○應屬舊識
    。惟由被告甲○○與丙○○為舊識之事實，亦無法遽以推論被告丙○○確有持有
    槍、彈之犯行，況被告並無自證無罪之義務，是被告否認犯罪所持之辯解，縱無
    可取，尚不得因此據以為反證被告犯罪之依據。
四、綜上所述，本件雖有共同被告甲○○不利於被告丙○○之供述，惟本院查無其他
    補強證據，足資證明被告甲○○之供述確具有相當程度之真實性，以供本院察其
    是否與事實相符，揆諸前揭判例意旨，本院自難專憑被告甲○○之供述，即為被
    告丙○○有持有槍、彈犯行之認定，不能證明被告丙○○犯罪，自應為被告丙○
    ○無罪判決之諭知。
據上論斷，應依刑事訴訟法第二百九十九條第一項前段、第三百零一條第一項、第三
百條，槍砲彈藥刀械管制條例第十一條第四項、第十二條第四項，刑法第十一條前段
、第五十五條、第四十七條、第四十二條第二項、第三十八條第一項第一款，罰金罰
鍰提高標準條例第二條，現行法規所定貨幣單位折算新臺幣條例第二條，判決如主文
。
本案經檢察官李允煉到庭執行職務。
中      華      民      國    九十二    年      九      月      三      日
                                  臺灣高雄地方法院刑事第二庭
                                      審判長法  官  莊崑山
                                            法  官  柯彩燕
                                            法  官  曾鴻文
右正本證明與原本無異。
如不服本判決，應於判決送達後十日內，向本院提出上訴狀。
                                            書記官    王高山
中    華    民    國      九十二      年      九      月      四      日
附錄本案論罪科刑法條
槍砲彈藥刀械管制條例第十一條第一項、第四項
未經許可，製造、販賣或運輸第四條第一項第一款所稱其他可發射金屬或
子彈具有殺傷力之各式槍砲者，處五年以上有期徒刑，併科新臺幣一千萬
元以下罰金。
未經許可，持有、寄藏或意圖販賣而陳列第一項所列槍砲者，處一年以上
七年以下有期徒刑，併科新臺幣七百萬元以下罰金。
槍砲彈藥刀械管制條例第十二條第四項
未經許可，持有、寄藏或意圖販賣而陳列子彈者，處五年以下有期徒刑，
併科新台幣三百萬元以下罰金。


司法院資訊處製作；財團法人民間司法改革基金會備份。
